【裁判字號】    97,裁,319
【裁判日期】    970110
【裁判案由】    時效取得地上權
【裁判全文】
最  高  行  政  法  院  裁  定
                                     97年度裁字第00319號
上  訴  人  甲○○
被 上訴 人  臺中縣清水地政事務所
代  表  人  乙○○
上列當事人間時效取得地上權事件，上訴人對於中華民國96年4
月17日臺中高等行政法院96年度訴字第53號判決，提起上訴，本
院裁定如下：
    主  文
上訴駁回。
上訴審訴訟費用由上訴人負擔。
    理  由
按對於高等行政法院判決之上訴，非以其違背法令為理由，不得
為之，行政訴訟法第242條定有明文。依同法第243條第1項規定
，判決不適用法規或適用不當者，為違背法令；而判決有同條第
2項所列各款情形之一者，為當然違背法令。是當事人對於高等
行政法院判決上訴，如依行政訴訟法第243條第1項規定，以高等
行政法院判決有不適用法規或適用不當為理由時，其上訴狀或理
由書應有具體之指摘，並揭示該法規之條項或其內容；若係成文
法以外之法則，應揭示該法則之旨趣；倘為司法院解釋或本院之
判例，則應揭示該判解之字號或其內容。如以行政訴訟法第243
條第2項所列各款情形為理由時，其上訴狀或理由書，應揭示合
於該條項各款之事實。上訴狀或理由書如未依此項方法表明，或
其所表明者與上開法條規定不合時，即難認為已對高等行政法院
判決之違背法令有具體之指摘，其上訴自難認為合法。本件上訴
人對於高等行政法院判決上訴，係以：系爭土地既經臺中縣政府
於民國35年接管並取得所有權，若謂曠日廢時爭取已客觀不能之
標的，何人能信？且原判決稱「原告（即上訴人）於95年8月7日
補提出之說明書，主張其父親虞運滋係於38年向他人承購系爭土
地及其上之房屋後開始占有，並稱其父所擁有之土地及其上住屋
為其私有財產，與其他機關無涉…」，正足以說明其於申請時效
取得地上權之始，上訴人之父「占有」他人客觀上已登記不動產
之事實，原判決何來該占有係「以行使所有權之意思」之推論？
原判決又謂「原告（即上訴人）及訴外人虞義成、虞義輝等3人
曾於86年間，主張坐落台中縣清水鎮○○段82、83、84、85 地
號等4筆土地，係其先父虞運滋承買所有，乃向臺中縣政府請求
將上開土地權利書狀交付其等，俾憑辦理所有權登記，因臺中縣
政府未予置理，乃對之提起訴願、再訴願及行政訴訟，均經駁回
」等情，惟此亦難執為上訴人係以行使所有權之意思，蓋上訴人
誤認僅「具有所有權」才能就該現有狀態辦理繼承，原審法院審
理中亦未行使闡明，判決中復無論斷依據，原判決對於上訴人一
再主張上述法律事實加以漠視，顯有判決不備理由或理由矛盾之
違法等語，為其理由。惟核上訴人所陳上述理由，無非係就原審
取捨證據、認定事實之職權行使，及本其自由裁量權所酌定，指
摘其為不當，並就原審已論斷者，泛言未論斷，或就原審所為論
斷，泛言其論斷矛盾或不合法，而未具體表明合於不適用法規、
適用法規不當、或行政訴訟法第243條第2項所列各款之情形，難
認對該判決之如何違背法令已有具體之指摘。依首揭說明，應認
其上訴為不合法。
據上論結，本件上訴為不合法，依行政訴訟法第249條第1項前段
、第104條、民事訴訟法第95條、第78條，裁定如主文。
中    華    民    國    97    年    1     月    10    日
                    最高行政法院第三庭
                        審判長法官  黃  璽  君
                              法官  林  茂  權
                              法官  鄭  忠  仁
                              法官  黃  本  仁
                              法官  吳  東  都
以  上  正  本  證  明  與  原  本  無  異
中    華    民    國    97    年    1     月    11    日
                              書記官  王  福  瀛


司法院資訊處製作；財團法人民間司法改革基金會備份。
